臺灣高等法院刑事判決
108年度上易字第2220號
上  訴  人    臺灣桃園地方檢察署檢察官
上  訴  人    
即  被  告    陳宇恩  
            


選任辯護人    郭登富律師
上列上訴人因被告詐欺案件，不服臺灣桃園地方法院一０七年度
審易字第二二三三號，中華民國一０八年六月十七日第一審判決
（起訴案號：臺灣桃園地方檢察署一０六年度調偵字第四一一號
），提起上訴，本院判決如下：
    主  文
原判決撤銷。
陳宇恩犯詐欺取財罪，處有期徒刑拾月。緩刑貳年。
    事  實
一、陳宇恩（原名陳秀春）與吳秀月係朋友，得知吳秀月財務狀
    況不佳，亟需資金週轉，然自己並無代吳秀月向他人週轉借
    款之真意，竟意圖為自己不法所有，基於詐欺之犯意，於民
    國一０四年三月間，在吳秀月經營之桃園市○○區○○○路○○○號
    全民服飾店內，向吳秀月佯稱其可以支票擔保方式代為調度
    資金，使吳秀月信以為真，乃以其向弟媳徐桂枝借用華南銀
    行帳號000000000號支票帳戶，開立如附表一所示之支票為
    擔保，委請陳宇恩代為調度資金。詎陳宇恩接續取得如附表
    一之支票後，即將上開支票分別交付張欣瑜、曾美祺、蔡麗
    雲、黃雪琴、鍾文昌等人，並將調得款項自行支用或清償其
    個人債務。嗣經張欣瑜、曾美祺、蔡麗雲、黃雪琴、鍾文昌
    等人自行提示或輾轉交由他人依發票日陸續提示，吳秀月方
    知陳恩宇有調得款項但竟自行支用而受騙，惟為維護徐桂枝
    之票信，陸續支付票款合計新臺幣（下同）二百十九萬元，
    致生損害於吳秀月。
二、案經吳秀月訴由桃園市政府警察局大園分局報請臺灣桃園地
    方檢察署檢察官偵查起訴。
    理  由
壹、有罪部分：
一、本件判決認定之事實所引用之卷內供述及非供述證據（包含
    人證與文書證據、物證等證據），並無證據證明係公務員違
    背法定程序所取得，且經檢察官、上訴人即被告陳宇恩及其
    選任辯護人均同意有證據能力，經本院審酌該等證據資料製
    作時之情況，並無違法不當及證明力明顯過低之瑕疵，堪認
    作為證據應屬適當，依刑事訴訟法第一百五十八條之四反面
    解釋及第一百五十九條至第一百五十九條之五規定，俱有證
    據能力。
二、經詢被告對前揭事實，均坦認不諱，核與告訴人吳秀月之指
    訴及證人張欣瑜、曾美祺、王維呈、蔡麗雲、黃雪琴、游靜
    怡結證有交付被告款項並各自被告取得如附表一之所示之支
    票，嗣為提示獲付款等情節大致相符，並有附表一所示支票
    正反面影本、徐桂枝華南銀行存款交易明細、台灣票據交換
    所函復徐桂枝提示兌領及退票紀錄等在卷可按，本案事證已
    臻明確，被告犯行洵堪認定，自應依法論科。   
三、本案被告係以為告訴人代為調取資金為由，逕將取得附表一
    之八紙支票交付他人以償付自己欠款或自行支用，被告於取
    得該八紙支票，既無為告訴人週轉借款之意，反係欲供己用
    ，則其取得支票時，即屬詐欺取財既遂。是核被告前揭所為
    ，係犯刑法第三百三十九條第一項之詐欺取財罪。附表一之
    支票票載之發票日，依我國使用支票習慣，均非實際發票日
    ，而係到期日，告訴人及被告均無法確認交付或收取支票之
    實際時日，乃依公訴人起訴認被告係於密接時地先後取得，
    且侵害法益同一，各行為之獨立性極為薄弱，應論以接續犯
    之一罪。爰審酌被告無不良前科紀錄，素行良好，大專畢業
    ，目前無業，與配偶分居，須養育一就讀國一小孩之學經歷
    及家庭生活狀況，本案以告訴人提供擔保週轉之支票，直接
    償付自己欠款或自行支用之詐欺動機、方式、手段，致告訴
    人墊付受損二百十九萬元之損害，惟犯後坦承不諱，已與告
    訴人達成和解，並已償付五十萬元和解金，告訴人並為被告
    求處輕刑及予自新機會等一切情狀，乃量處如主文所示之刑
    ，以資懲儆。又被告前未曾受刑之宣告，此有本院被告前案
    紀錄表一件在卷可按，本案為金錢週轉而就部分支票之詐欺
    ，經此偵審程序，應已知所警惕，信無再犯之虞，告訴人並
    為被告求處緩刑，本院因認其所受刑之宣告，以暫不執行為
    當，併予宣告緩刑二年，以啓自新。至如前述，本案係佯稱
    以支票代為調度資金，而將其中附表一之支票供己支用，其
    係詐得告訴人如附表一之八紙支票，而前開支票業已分別經
    提示、付款，存於票據交換所或由告訴人取回，乃不再為沒
    收之諭知。至告訴人為維票信墊付受損金額，則經雙方於原
    審另簽訂和解筆錄賠付，既非被告本案犯罪所得，亦不為沒
    收宣告，附此敘明。
貳、不另為無罪諭知部分：
一、按犯罪事實應依證據認定之，無證據不得認定犯罪事實；又
    不能證明被告犯罪或其行為不罰者，應諭知無罪之判決，刑
    事訴訟法第一百五十四條第二項丶第三百零一條第一項分別
    定有明文。又所謂認定犯罪事實之證據，係指足以認定被告
    確有犯罪行為之積極證據而言，該項證據自須適合於被告犯
    罪事實之認定，始得採為斷罪之資料；且如未能發現相當確
    實證據，或證據不足以證明，自不能以推測或擬制之方法，
    以為裁判之基礎；而認定犯罪事實所憑之證據，雖不以直接
    證據為限，間接證據亦包括在內，然而無論直接證據或間接
    證據，其為訴訟上之證明，須於通常一般人均不致有所懷疑
    ，而得確信其為真實之程度者，始得據為有罪之認定，倘其
    證明尚未達到此一程度，而有合理之懷疑存在時，即難遽採
    為不利被告之認定（最高法院七十六年台上字第四九八六號
    判例參照）。至告訴人之指訴，係以使被告受刑事訴追為目
    的，是以告訴人之指訴為證據方法，除其指訴須無瑕疵，且
    應有查與事實相符之佐證，始得資為判決之基礎，亦經最高
    法院著有五十二年台上字第一三００號及六十一年台上字第三
    ０九九號判例可資參照。而所謂無瑕疵，係指被害人所為不
    利被告之陳述，與社會上一般生活經驗或卷存其他客觀事實
    並無矛盾而言；另所謂就其他方面調查認與事實相符，非僅
    以所援用之旁證足以證明被害結果為已足，尤須綜合一切積
    極佐證，除認定被告確為加害人之可能外，在推理上無從另
    為其他合理原因之假設，有一不合於此，即不能以被害人之
    陳述作為論斷之證據。
二、本案檢察官起訴認附表二部分之支票，被告亦涉接續詐欺，
    雖非無據，但查：㈠編號1之發票人為蔡陳雪玉，惟檢察官迄
    未查證發票人蔡陳雪玉，究係因何簽發系爭支票?又何以經
    告訴人交予被告?況被告初始就該支票即有給付予告訴人二
    十萬元，另抵告訴人所欠十萬元一節，此併經告訴人於本院
    陳述一致在卷（上易卷第一一四頁審判筆錄）。㈡編號2～5之
    支票，被告亦稱業分別於所載發票日將票款直接交付徐桂枝
    ，核與證人徐桂枝結證：案發前被告在其店內有拿一次十萬
    元、一次廿萬元給我，當時告訴人亦在場。因告訴人沒有支
    票帳戶，支票是借給告訴人，我不認識被告，都是告訴人與
    被告接洽等情（調偵692卷第一三頁訊問筆錄)相符。亦有徐
    桂枝另行簽給被告已收編號4、5二紙支票票款之收據在卷(
    同上卷第三三、三四頁）可稽。且告訴人陳稱：因為票是徐
    桂枝的，被告都把錢付給徐桂枝；沒有問徐桂枝被告總共拿
    多少錢給他，這是他們二人去處理的，我沒有管那麼多；被
    告有將支票退給徐桂枝，是被告與徐桂枝的事，我不知道；
    我是向徐桂枝借票，被告再借票，屆期時把錢拿給徐桂枝，
    有二次是這種情形（調偵411卷第四八頁、五一頁反面、九
    一頁訊問筆錄)等語。足證前開票據是被告借票週轉，並於
    屆期日即付款予發票人徐桂枝，以應支票兌現，自非屬詐欺
    告訴人甚明。㈢編號6之支票，被告則於七月十六日即退還予
    徐桂枝，此亦有徐桂枝簽收之收據在卷足憑（調偵692卷第
    三四頁)，同係被告借票週轉後將票取回返還，亦無詐欺告
    訴人情事。㈣編號7～13之票據，迄今五年餘，均未經人提示
    ，要無證據足認前開支票有行使或調取現金，即難認被告自
    始即為持以清償自己債務或支用之詐取。參以，依告訴人所
    述，其與被告間尚有其他債務糾紛，則前開支票究係其他債
    務往來？或未調得資金？無從審認。㈣編號14之票據即起訴
    書附表編號17，票號與發票日均與編號1即起訴書附表編號1
    相同，惟發票人不同，但遍查全卷均未見該紙票據，恐係誤
    列，乃無事證足認有該支票存在。
三、綜上，附表二部分，既均無事證令本院得被告亦確有詐欺之
    心證，揆諸前揭規定說明，乃事證不足，惟檢察官認與前揭
    論罪部分係接續犯之一罪，乃不另為無罪之諭知。
叁、原審因予論罪科刑，固非無見，惟查，本案檢察官起訴被告
    詐取二十二紙支票，告訴人為維票信存入三百三十四萬元致
    生損害，原判決既引用起訴書之犯罪事實、附表及證據，惟
    於審酌欄認被告詐取告訴人三百九十四萬元，既與所引用之
    事實及附表不符，先有矛盾。況就附表二部分，如前所述，
    未詳為勾稽，遽依被告自白即同為有罪認定，採證亦有未洽
    。被告上訴指摘原審認定詐欺金額有誤，非無理由，自應由
    本院撤銷改判。至檢察官原依告訴人請求以被告未依和解筆
    錄內容履行，請求從重量刑一節，告訴人於本院稱被告已竭
    力陸續支付，並為被告求處從輕量刑及予緩刑機會，上訴理
    由即已不復存在，併此敘明。　
肆、據上論斷，應依刑事訴訟法第三百六十九條第一項前段、第
    三百六十四條、第二百九十九條第一項前段、刑法第三百三
    十九條第一項、第七十四條第一項第一款，刑法施行法第一
    條之一，判決如主文。
本案經檢察官李進榮到庭執行職務。
中　　華　　民　　國　一０九　年　　四　　月　 廿三 　日
                  刑事第四庭審判長法　官  陳筱珮
      　　　　　　　　　　　　　　法　官  羅郁婷
　　　　　　　　　　　　　　　　　法　官  陳玉雲
以上正本證明與原本無異。
不得上訴。
                                  書記官  蔡麗春
中　　華　　民　　國　一０九　年　　四　　月　 廿三 　日

中華民國刑法第339條
（普通詐欺罪）
意圖為自己或第三人不法之所有，以詐術使人將本人或第三人之
物交付者，處5 年以下有期徒刑、拘役或科或併科50萬元以下罰
金。
以前項方法得財產上不法之利益或使第三人得之者，亦同。
前二項之未遂犯罰之。